臺灣雲林地方法院民事判決　　　　　　　 93年度訴字第525號
原　　　告　己○○
　　　　　　乙○○
　　　　　　戊○○
被　　　告　丙○○
　　　　　　　　　　　　號
　　　　　　丁○○
前列二人共同
訴訟代理人　陳源濱律師
上列當事人間請求返還土地事件，本院於民國94年2 月22日言詞
辯論終結，判決如下：
    主  文
原告之訴駁回。
訴訟費用由原告負擔。
    事  實
甲、原告方面：
一、聲明：被告應將坐落雲林縣古坑鄉○○段二一二之四號旱地
    內如雲林縣斗六地政事務所九十四年一月二十一日土地複丈
    結果圖所示Ｂ部分面積一一四０平方公尺之地上物除去，將
    土地交還原告。
二、陳述：
  １坐落雲林縣古坑鄉○○段二一二之四號旱地面積二七七二平
　  方公尺為原告三人共有，被告二人並無任何正當權源，竟擅
    自占有該土地內如雲林縣斗六地政事務所九十四年一月二十
    一日土地複丈結果圖所示Ｂ部分面積一一四０平方公尺（下
    稱系爭土地），種植柳橙，為此依民法第七百六十七條規定
    ，請求被告除去地上物，將系爭土地交還原告。
　２否認原告之祖父賴天和有將系爭土地出售與被告之父親賴富
　　。
乙、被告方面：
一、聲明：原告之訴駁回，訴訟費用由原告負擔。
二、陳述：系爭土地是被告之父親賴富於民國五十二年間向原告
    之祖父賴天和購買，有買賣契約書及書寫該買賣契約書的證
    人甲○○可以為證，故被告是基於繼承及買賣關係占有系爭
    土地，為有權占有，原告之請求為無理由。
丙、本院依職權履勘系爭土地，並囑託斗六地政事務所測量繪製
    兩造占有範圍現況圖。
    理    由
一、原告主張系爭土地為彼等共有及被告占有系爭土地種植柳橙
    之事實，已據其提出土地登記謄本及土地複丈成果圖為證，
    並經本院會同兩造履勘系爭土地現場，復為被告所不爭執，
    堪認原告之主張為可採信。
二、但被告抗辯稱系爭土地是被告之父親賴富於民國五十二年間
    向原告之祖父賴天和購買，除據其提出買賣契約書一紙外，
    並經當年書寫該買賣契約書的證人甲○○到庭結證無訛，故
    被告抗辯稱他們是基於繼承及買賣關係占有系爭土地，也可
    採信。
三、原告雖然質疑：１、原告的祖父賴天和於民國五十二年間任
    古坑鄉農會理事長，對於買賣、訂約應是行家，何以還需假
    手他人書寫買賣契約？２、依民法第758條規定，不動產物
　　權，依法律行為而取得、設定、喪失、及變更者，非經登記
　  ，不生效力，自更不得處分，民國五十二年十二月一日賴天
    和並未取得系爭土地所有權（於七十七年四月一日才因放領
    而取得所有權，放領原因發生日期為五十九年八月二十六日
    ），故縱有與賴富訂立買賣契約也是無效。３、被告提出的
    買賣契約書是民國五十二年訂立，已超過十五年的時效期間
    ，不得再根據該契約書主張權利，因此占有系爭土地也是無
    權占有云云，本院認為：１、一般人常因家庭背景、教育環
    境、職場歷練與生活體驗等各方面都有其侷限性，只能在單
    一或甚少的領域有所擅長，能成為「萬事通」的人少之又少
　　，譬如醫師、律師多不懂農作，農民多缺乏醫學與法律知識
　  ，孔子也說：「吾不如老農，吾不如老圃」，實不足為奇，
    原告的祖父賴天和曾任古坑鄉農會理事長，或許對農會的業
　　務比較熟悉，但土地的買賣並不是農會的主要業務，很難說
　  農會的理事長對於買賣、訂約應是行家，因此在訂立土地買
    賣契約時委請他人代寫，並沒有不合情理之處，而且原告只
    是質疑，不能僅以質疑推翻客觀存在的買賣契約書。２、出
    賣人在訂約時尚未取得出賣的土地所有權，因為買賣契約是
    債權契妁，並不以登記為生效要件，只要當事人預期在將來
    出賣人取得土地所有權時履行，依民法第二百四十六條第一
    項但書規定，該買賣契約還是有效。３、時效完成的效力，
    只是讓債務人取得抗辯權，債權人的債權並不消滅，本件被
　　告之父親賴富於民國五十二年間向原告之祖父賴天和購買系
　  爭土地，已由賴天和將系爭土地交付賴富占有、使用、收益
    ，被告是基於繼承及買賣關係占有系爭土地，縱使被告依據
    買賣契約可以請求原告辦理所有權移轉登記的權利己罹於時
    效，也只是原告可以拒絕辦理所有權移轉登記而已，並不會
    使被告成為無權占有，原告以上的質疑都不能成立。
四、被告既然是基於繼承及買賣關係而占有系爭土地，就不是無
    權占有，原告請求被告除去地上物交還系爭土地，即屬無據
    ，應予駁回。
五、結論：原告之訴為無理由，依民事訴訟法第78條判決如主文
中　　華　　民　　國　　94　　年　　3 　　月　　 8  　日
                  民事第一庭    法  官  邱瑞裕
以上正本係照原本作成
如對本判決上訴，須於判決送達後廿日內向本院提出上訴狀
中　　華　　民　　國　　94　　年　　3 　　月　　 8  　日
                                書記官　周玄鎮
